【裁判字號】    91,上訴,927
【裁判日期】    920331
【裁判案由】    違反毒品危害防制條例
【裁判全文】
臺灣高等法院高雄分院刑事判決                    九十一年度上訴字第九二七號
    上  訴  人
    即  被  告  甲○○
右上訴人因違反毒品危害防制條例案件，不服臺灣高雄地方法院九十年度訴字第一五
八七號中華民國九十一年三月二十九日第一審判決（起訴案號：臺灣高雄地方法院檢
察署八十九年度偵字第三一二０號），提起上訴，本院判決如左：
      主  文
原判決撤銷。
甲○○共同連續販賣第二級毒品，處有期徒刑玖年。扣案之安非他命壹包（驗後毛重
零點捌伍公克），沒收銷燬之。販賣毒品所得財物新臺幣貳仟元沒收之，如全部或一
部不能沒收時，以其財產抵償之。販賣毒品所用之0000000000行動電話壹
具沒收之，如全部或一部分不能沒收時，追徵其價額或以其財產抵償之。
      事  實
一、甲○○與李靜婷（另經原審通緝中）二人，共同意圖營利，基於販賣第二級毒品
    安非他命之概括犯意聯絡，經劉慶文撥打李靜婷所使用之0000000000
    行動電話及甲○○所有之0000000000行動電話聯絡後，先後於民國八
    十九年一月十七日中午十二時許及同年月二十日中午十二時許，在高雄市前鎮區
    正昌國小前，以一小包新臺幣（下同）一千元之價格，非法販賣第二級毒品安非
    他命予劉慶文各一包。販賣安非他命所得財物共二千元。嗣於同年月二十九日晚
    間七時五十分許，因劉慶文施用毒品案為警查獲，經由劉慶文以0000000
    000行動電話電話聯絡李靜婷並向其佯稱欲購買安非他命二千元，並約定於同
    日晚間十一時許，在高雄市○鎮區○○路鎮昌國小前交付安非他命，李靜婷並通
    知甲○○前往交易，嗣於同日晚間十一時十分許，甲○○駕駛車牌號碼ＺＣ－五
    六四０號自用小客車前往約定地點欲行交付安非他命，為當場埋伏之警員查獲，
    並在甲○○所駕駛之車內查獲安非他命一包（驗後毛重０．八五公克）。
二、案經高雄市政府警察局三民第二分局移送臺灣高雄地方法院檢察署檢察官偵查起
    訴。
      理  由
一、訊據被告甲○○，矢口否認有販賣安非他命，辯稱我在八十九年一月十七日當天
    與李靜婷之姐在高雄市前鎮區鎮○○街三九五巷十八號二樓之三，前鎮派出所警
    員曾去搜索，不可能販賣安非他命予劉慶文；又證人劉慶文之供述前後矛盾，其
    已於審判時供稱係向「源仔」購買毒品，劉慶文警訊筆錄係遭警方刑求非出於自
    由意識始供出向被告購買毒品及打電話予被告；況被查獲當天，被告只係向證人
    陳德源借車，單純開車經過案發地點，扣案之毒品係陳德源所有，警方亦未於被
    告住處搜出其他毒品、天秤、空夾鏈袋、帳冊等證物，故不得以此即認定被告有
    販賣安非他命云云。
二、惟查：
（一）右揭事實，業據證人劉慶文於警訊及原審審理時證稱：「我於八十九年一月十
      七日中午十二時及同年月二十日中午十二時，在高雄市前鎮區鎮昌國小前，以
      每小包一千元之價格向被告及李靜婷二人購買安非他命二次，之後我因為與陳
      客清等人吸食毒品被查獲，我向警察供稱毒品是向被告及李靜婷購得，並會同
      警察於八十九年一月二十九日撥打0000000000號行動電話給李靜婷
      ，向她表示我要糖（即安非他命）二千元，後來我們約在當天晚上十一時在高
      雄市○鎮區○○路二六一號鎮昌國小等候交易毒品，在晚上十一時十分左右，
      我就看到被告駕駛一輛車子，車牌號碼為ＺＣ－五六四０號在現場徘徊，我就
      向警察表示該名男子為李靜婷之男友，警察就追過去而查緝到被告，並在車內
      查獲一包安非他命。」（警訊及原審卷一百五十六頁）等語明確。參酌被告於
      警訊中亦供述「是我女朋友李靜婷打電話找我，是劉慶文找我」等語，與劉慶
      文、吳忠楠證稱劉慶文打電話給李靜婷說要買糖（即安非他命）等情相符，劉
      慶文及被告嗣後改稱打電話係被告接聽云云，無非為李靜婷脫免之詞，不足採
      信。
（二）又警方因據報而於八十九年一月二十九日在高雄市前鎮區○○○路三十六巷十
      二號查獲劉慶文等施用毒品，劉慶文供出係撥0000000000及000
      0000000行動電話與李靜婷及被告聯絡，而購買前開二次安非他命後，
      劉慶文在警方授意下，遂再撥0000000000電話給李靜婷，並在電話
      中向李靜婷供稱要糖（即安非他命）二千元，李靜婷即約定於二十三時在鎮昌
      國小前等候交易，劉慶文即帶同警方前往埋伏，而於二十三時十分許，被告以
      行動電話0000000000與劉慶文聯絡，且被告果真駕駛ＺＣ─五六四
      ０號汽車在該處出現徘迴，經劉慶文告知警方，被告即是李靜婷之男友後，警
      方追上攔截，被告開車門逃逸，惟仍為警方逮捕，並在車上查扣一包安非他命
      等情，亦據劉慶文及查獲本案之警員吳忠楠證述綦詳。
（三）又查：被告與劉慶文間，係屬朋友關係，二人間無仇怨，已據被告及劉慶文
      供明，劉慶文應無隨意誣指被告販賣安非他命之理。被告為警查獲時，係棄
      車逃逸，為警查獲，並在車上查扣一包安非他命，已如前所述，若被告真係與
      劉慶文相約前去喝酒，遇警查獲時，應不至棄車逃逸。況且被告於警訊時經警
      訊問「你於二十九日二十三時十分許涉嫌販賣安非他命罪，是否知罪？」被告
      答稱「知罪」；於原審供稱「（當天為何會在現場被查獲？）是劉慶文把安非
      他命寄放在我那裡，被查獲前一小時他直接打電話給我，叫我拿安非他命給他
      ，所以我才會至現場」（原審卷第一五一頁）；此外自被告駕駛車上所查扣之
      一包晶體，經送鑑定，確屬安非他命（驗後毛重０．八五公克），有高雄醫學
      大學附設中和紀念醫院九十年八月七日編號九００八－三號檢驗報告單一紙附
      卷可稽。足證被告係為將安非他命交付予劉慶文始到現場等情，已至為明確；
      綜合上情，劉慶文指稱向被告購買安非他命等情，應屬實情；被告辯稱涉嫌販
      賣者，為脫卸罪責或供出來源可獲減刑，其證言關涉本身利益，極易為不實之
      指證云云，尚難採信；至於劉慶文於偵查、原審所稱未向被告購買安非他命，
      當天係與甲○○約好一起去喝酒云云，無非係事後迴護被告之詞，不足採為有
      利被告之證據。
（四）另劉慶文所辯遭警員吳忠楠刑求，惟警員吳忠楠堅詞否認有對劉慶文刑求，且
      劉慶文在歷次偵訊均未供述有遭刑求，經本院向高雄看守所查詢劉慶文因觀察
      勒戒或收押時入所時，有無陳述遭刑求，身體是否有傷，經該所函復「劉慶文
      入所時因自述身體狀況良好，即未登載患病受傷自述簿」，有該所九十一年六
      月二十日高所坤衛字第七一０號函在卷可憑；再由劉慶文於原審另案（同為八
      十九年一月二十九日查獲，劉慶文另被查獲有販賣安非他命罪嫌）中供稱「（
      你在本院曾說有警員打你們，這位警察有何特徵？）高高胖胖的，不知姓名，
      這位員警有訊問我，且在訊問我時打我的，他打我，我事後沒去驗傷，身高約
      一百七十幾公分，胖胖的身材」（原審八十九年訴字第一四二九號卷第九十七
      頁），而劉慶文係由吳忠楠所訊問，有筆錄可憑，經原審傳吳忠楠到庭，劉慶
      文卻稱「在場之人沒有刑求我的人」（同上卷第一二九頁），又劉慶文於原審
      已稱「警訊實在」，劉慶文所稱遭警刑求云云，亦難採信。
（五）至於被告另辯稱八十九年一月十七日當天，伊與李靜婷之姐李靜秋在高雄市前
      鎮區鎮○○街三九五巷十八號二樓之三（即被告前戶籍地），前鎮派出所警員
      曾去搜索，不可能販賣安非他命予劉慶文；惟經本院調閱李靜秋之卷宗，李靜
      秋係分別在八十九年一月十八日、三月二十七日、六月三日、十月三十日、十
      一月二十三日五次被警查獲之記錄，並無一月十七日遭警方搜索等情，有警訊
      筆錄可憑，被告以上詞所辯，不足採信。另證人陳德源雖於本院調查時證稱其
      在八十九年一月十五日與李靜秋同居住在被告鎮○○街家中，李靜秋一月十八
      日被警逮捕後，始將李靜秋兒子帶回家照顧；惟據陳德源及被告所供，陳德源
      固於八十九年一月十五日至十八日有住在被告家中，但渠二人一致供稱該段期
      間內，被告有事即外出，被告有外出之事實，是陳德源此部分之證詞即難採為
      有利被告之證據。另陳德源證稱一月二十九日有將ＺＣ─五六四０號汽車借給
      被告使用，警方在該車上所查扣之安非他命係伊所有，伊吸用後忘記拿起來云
      云。惟被告為警查獲當天，係劉慶文經警授意，撥打李靜婷使用之行動電話，
      而由被告攜帶安非他命至現場欲與劉慶文交易時為警查獲，已如前述，陳德源
      證詞無非迴護被告之詞，同無足採。
（六）政府為維護人民健康及社會秩序，對於非法販賣安非他命之取締甚為嚴厲，並
      對販賣安非他命之行為訂有重罰之法律，又經常於大眾傳播媒體報導，一般人
      均知販賣安非他命有重刑之罰責，被告對此自難諉稱不知，其若非從中賺取利
      潤，豈甘冒為警查獲遭判重刑之風險，從而被告販賣安非他命予劉慶文，顯有
      營利之意圖，至為明顯。末查一般小盤毒販，常向他人販入之安非他命轉售圖
      利，因其規模小，而無電子秤、帳冊、夾鏈袋等物，此為實務上常見之例，被
      告被查獲時，雖未扣有電子秤、帳冊、夾鏈袋等物，然此不足影響於被告犯罪
      之成立。綜上所述，本案事證明確，被告犯行洵堪認定。
三、查安非他命係毒品危害防制條例第二條所稱之第二級毒品。被告於八十九年一月
    二十九日晚間十一時許為警查獲時，雖因劉慶文佯稱欲購買安非他命，並無實際
    購買之真意，但被告既有販毒之故意，且依約攜帶毒品前往，即已著手實施販毒
    之行為，惟劉慶文虛與被告買賣毒品，意在協助警察辦案，以求人贓俱獲，且警
    察既已埋伏在側，伺機逮捕，事實上其二人不能真正完成買賣毒品之行為，故被
    告此次之行為，應屬未遂（最高法院八十五年第四次刑庭會議決議意旨參照）。
    另被告八十九年一月十七日、二十日二次販賣安非他命犯行，則為既遂，核被告
    所為，係犯毒品危害防制條例第四條第二項之販賣第二級毒品既遂罪及同條第五
    項、第二項之販賣第二級毒品未遂罪。又被告販賣安非他命前持有安非他命之低
    度行為，為販賣之高度行為所吸收，不另論罪。被告與李靜婷二人間，就前開犯
    行，有犯意之聯絡及行為之分擔，均為共同正犯。被告與李靜婷二人先後三次犯
    行，時間緊接，所犯係構成要件相同之罪名，顯係基於概括犯意反覆為之，為連
    續犯，應依刑法第五十六條之規定論以販賣第二級毒品既遂罪，法定刑為無期徒
    刑，依法不得加重其刑外，其餘加重其刑。公訴人已於犯罪事實欄內敘明被告前
    揭三次犯行，惟漏未論以連續犯之關係，尚有未洽，併予敘明。
四、原審予以被告論罪科刑之判決，固非無見，惟查販賣毒品罪，以有營利之意圖
    為要件，原審事實及理由，對被告是否有營利之意圖均未予論述，即有未當；
    供販賣毒品所用之物，應予沒收，毒品危害防制條例第十九條第一項定有明文，
    該條規定係相對義務沒收，如犯罪所用之物為被告所有，法院即應予沒收（八十
    九年台上字第五六０五號判決參照），查0000000000號行動電話係被
    告所租用，有和信電訊股份有限公司九十一年六月十九日函在卷可憑，為被告所
    有且供販賣毒品所用，原審未加以沒收，亦有未當。被告上訴意旨，否認犯罪指
    摘原判決不當，為無理由，惟原判決既有可議，自應予撤銷改判。審酌被告販賣
    第二級毒品之行為，使人沉迷於毒癮，無法自拔，輕則戕害身心，重則引發男盜
    女娼各種犯罪，實為多種犯罪之源頭，對社會國家之傷害可謂至深且鉅，且鑑於
    毒品販售常有暴利可圖，故非予嚴懲，不足以遏止此類非行，被告犯罪後仍一再
    虛詞卸責，毫無悔意等一切情狀，仍如原審量處有期徒刑九年，查獲之安非他命
    一包（驗後毛重０．八五公克；至於包裝用之塑膠袋，因沾有毒品安非他命，無
    法剝離，應視同毒品，一併沒收銷燬之），應依毒品危害防制條例第十八條第一
    項前段之規定，予以宣告沒收銷燬之。另被告販賣第二級毒品所得財物二千元，
    應依毒品危害防制條例第十九條第一項之規定沒收之，如全部或一部不能沒收時
    ，故應以其財產抵償之。0000000000號行動電話一具，係被告所有供
    販賣毒品所用之物，應依同條項之規定沒收，如全部或一部不能沒收時，追徵其
    價額，或以其財產抵償之。
據上論結，應依刑事訴訟法第三百六十九條第一項前段、第三百六十四條、第二百九
十九條第一項前段、毒品危害防制條例第四條第二項、第十八條第一項前段、第十九
條第一項，刑法第十一條前段、第二十八條、第五十六條，判決如主文。
本案經檢察官林應華到庭執行職務。
中      華      民      國    九十二    年      三      月    三十一    日
                              臺灣高等法院高雄分院刑事第五庭
                                  審判長法官  吳水木
                                        法官  洪慶鐘
                                        法官  趙文淵
右正本證明與原本無異。
如不服本判決應於收受本判決後十日內向本院提出上訴書狀，其未述上訴理由者，
並得於提起上訴後十日內向本院補提理由書狀（均須按他造當事人之人數附繕本)「
切勿逕送上級法院」。
                                      書記官  林采瑩
中       華       民    國     九十二     年      四      月     一     日
附錄：本判決論罪科刑法條：
附錄本判決論罪之法條：
毒品危害防制條例第四條第二項：
製造、運輸、販賣第二級毒品者，處無期徒刑或七年以上有期徒刑，得併科新台幣七
百萬元以下罰金。
毒品危害防制條例第十八條第一項前段：
查獲之毒品及專供製造或施用毒品之器具，不問屬於犯人與否，均沒收銷燬之。
毒品危害防制條例第十九條第一項：
犯第四條至第九條、第十二條、第十三條或第十四條第一項、第二項之罪者，其供犯
罪所用或因犯罪所得之財物，均沒收之，如全部或一部不能沒收時，追徵其價額或以
其財產抵償之。


司法院資訊處製作；財團法人民間司法改革基金會備份。
